臺灣基隆地方法院刑事裁定　　　　　　 95年度聲簡再字第1號
聲　請　人
即受判決人　　甲○○
上列聲請人即受判決人因妨害名譽案件，對於本院合議庭中華民
國95年9 月18日95年度簡上字第95號確定判決，聲請再審，本院
裁定如下：
    主  文
再審之聲請駁回。
    理  由
一、聲請意旨略以：
（一）本件確定判決認定聲請人甲○○涉犯刑法第310 條第1 項
      之誹謗罪，無非以告訴人之指訴及證人李淑嬪、黃明正之
      證述為主要論據。惟此項判決，尚有以下重要證據漏未審
      酌，且足以影響判決之結果：
    1.本件確定判決雖以證人李淑嬪、黃明正陳述案發時之位置
      ，與告訴人於鈞院二審審理時當庭繪製1 紙案發時現場圖
      大致相符等語，及案發時間為第4 節下課以後，而國立基
      隆高級中學（下稱基隆高中）函覆鈞院二審之95年8 月2
      日、基中人字第0950001752號函，亦以依「前省立各級學
      校檔案分類基準表」課務保存年限3 年，故李婉玲、黃明
      正、李淑嬪3 位老師之資料未再留存等情，而認定證人李
      淑嬪、黃明正於本案事發時確在現場，但依前開判例意旨
      ，倘聲請人提出證人於事發時不在場之證據，則證人於偵
      查及一、二審所為證述，即非真實。
    2.聲請人於民國95年9 月12日在鈞院二審所提刑事陳報狀之
      附件1 ，即基隆中學90年度第一學期之行事簡曆，載明本
      件事發時之91年1 月2 日，為高一、高二之第二次學科競
      試、高三之第二次模擬考，足見該日舉行各學科之競試；
      而高一、高二、高三之教師，必須依當日原訂之課程擔任
      各班級之監考，並於監考前，先至行政大樓教務處領取考
      卷，考試完畢後，送回教務處核收，則證人李淑嬪及患有
      小兒麻痺症之黃明正，不可能於91年1 月2 日第4 節甫下
      課時，即在新科學館大樓之教師辦公室，從而彼等於偵查
      及一、二審所為案發現場聽聞聲請人以不實言論指摘告訴
      人之證述，即非事實，惟鈞院二審對此足生影響於判決之
      重要證據，除未依刑事訴訟法第291條，依職權命為再開
      辯論詳為調查外，亦未於判決書中記載何以不採之理由，
      自屬漏未審酌，應有再審之原因。
（二）本件判決又以「據證人即告訴人李婉玲指稱，當時有3 個
      老師及2 個學生聽到。而證人黃明正於本院審理時結稱：
      除當事人外，還有2 位學生。證人李淑嬪於本院審理時結
      稱：因那時我是新進老師，所以不知道他們的名字，學生
      好像有1 、2 人站在李婉玲旁邊，其他學生進進出出找其
      他老師」云云，而認定證人黃明正、李淑嬪所證述，有3
      個老師，還有2 位學生，與告訴人李婉玲所指述，並無不
      一致情形。但查，證人黃明正於91年9 月16日偵訊時證稱
      ：「當時我人在辦公室，當場還有李淑嬪、羅玉潔在」，
      及告訴人於94年8 月26日指稱：「當時約有3 個老師（李
      淑嬪、黃明正、羅玉潔） 」等情，可見告訴人之指述及
      證人證述之3名老師，應係指證人黃明正、李淑嬪及羅玉
      潔等3 人，惟證人羅玉潔則否認伊於91年1 月2 日本件事
      發時在場，有臺灣基隆地方法院檢察署95年3 月7 日之偵
      訊筆錄可稽，可見告訴人之指訴與證人之證述，所謂事發
      時有3 位老師在場之情事，即與事實有違，參以證人黃明
      正及李淑嬪，對於告訴人與聲請人於事發時之談話氣氛，
      陳述亦不一致，本件確定判決對於彼等互不一致之重要證
      據，未能審酌認定。
二、按不得上訴於第三審法院之案件，其經第二審確定之有罪判
    決，如就足生影響於判決之重要證據漏未審酌者，亦得為受
    判決人之利益，聲請再審，而依此規定聲請再審者，應於送
    達判決後20日內為之，法院認為無再審理由者，應以裁定駁
    回之，刑事訴訟法第421 條、第424 條及第434 條第1 項分
    別定有明文。而所謂足生影響於判決之重要證據漏未審酌，
    係指該證據業經法院予以調查或經聲請調查而未予調查，致
    於該確定判決中漏未加以調查，而該證據如經審酌，顯足生
    影響該判決之結果，而為受判決人有利之判決而言，如當事
    人提出之證據，不足以影響判決結果，或第二審法院依調查
    結果，本於論理法則、經驗法則，取捨證據後認定事實者，
    即難據以開始再審之程序；又所謂重要證據，必須該證據已
    足認定受判決人應受無罪、或免訴、或輕於原判決所認定之
    罪名者方可，如不足以推翻原審認定罪刑之證據，即非足生
    影響於原判決之重要證據。
三、經查：
（一）聲請人甲○○與告訴人李婉玲均為基隆高中之教師，聲請
      人得知告訴人教導之班級班會紀錄簿上學生有不利於自身
      批評之記載，竟於91年1 月2 日中午12時許，上午第4堂
      課結束後，前往告訴人位於基隆高中科學館教1 樓教師大
      辦公室，質問告訴人為何未經查證即在班會記錄簿上簽名
      ，並且說「你應該知道我是一個認真的老師」等語，告訴
      人回稱「學生表達意見，我是尊重他們的意見」等語，聲
      請人聞言心生不滿，明知該辦公室有多位老師及學生在場
      ，且不特定人可能行經該處而得聽聞雙方交談之內容情況
      下，竟意圖散佈於眾，在告訴人之同事黃明正、李淑嬪及
      2 名學生等人及不特定人得以共見共聞之狀態下，指摘告
      訴人「你不要以為我不知道你是如何進來的，你口試最高
      分，我知道你關說錄取的，所以有很多老師及家長事後打
      電話來抗議說你關說，考試不公平，我要檢舉你」等語，
      足以毀損告訴人之名譽，誹謗告訴人，經告訴人訴由臺灣
      基隆地方法院檢察署檢察官偵查後，以94年度偵字第2779
      號聲請簡易判決處刑，本院基隆簡易庭遂於95年6 月7 日
      以95年度基簡字第499 號判處聲請人拘役20日，如易科罰
      金，以銀元300 元折算1 日，聲請人不服該判決提起上訴
      ，經本院合議庭於95年9 月18日以95年度簡上字第95號駁
      回上訴確定，嗣聲請人於95年9 月29日收受該判決等情，
      業據本院調取上開卷宗核閱屬實，則聲請人於95年10月11
      日以原審判決就足生影響於判決之重要證據漏未審酌為理
      由，向本院聲請再審，有刑事聲請再審狀供參，因未逾前
      述20日之不變期間，故認聲請之程序合法。
（二）聲請人於原審審理中，聲請原審法院向基隆高中調取告訴
      人、證人黃明正、李淑嬪90學年度之課表，待證事實為證
      人黃明正、李淑嬪於案發時未在現場見聞一節，經原審法
      院向基隆高中函調該資料後，基隆高中函覆因課表及上課
      簽到簿等資料保存年限為3 年，故未留存告訴人及證人之
      課表等資料，而未調取上開資料，此有95年7 月20日刑事
      準備書狀、本院95年7 月24日基院生刑信95簡上字第1696
      2 號函及基隆高中95年8 月2 日基中人字第0950001752號
      函在卷供參，而聲請人雖於原審提出基隆高中90年度第1
      學期行事曆，主張91年1 月2 日基隆高中舉辦高中一、二
      年級第2 次學科競試，高中三年級舉行第2 次模擬考，高
      中一、二、三年級之教師均須依原定課程，至任教班級監
      考並編有監考表，考試完畢須送回教務處核收，故證人黃
      明正、李淑嬪不可能於當日第4 節甫下課時，出現在新科
      學館大樓之教師辦公室等情，此有95年9 月12日刑事陳報
      狀在卷供參，而原審判決雖未論及聲請人提出之行事曆，
      然已就證人黃明正、李淑嬪是否確在現場一節予以審酌，
      蓋告訴人於原審審理時，當庭繪製案發現場圖，顯示證人
      黃明正當時位置靠近辦公室大門入口處，證人李淑嬪位置
      在擺放電視之左後方，告訴人與聲請人則在電視機前面的
      位置，並經隔離訊問，由證人黃明正確認無誤，而證人李
      淑嬪於原審審理時亦結稱聲請人及告訴人在談話時，離其
      約3 個辦公桌左右的距離，聲請人與告訴人在第1 桌，其
      在第4 桌之位置等語，均核與告訴人所指述的位置大致相
      符，因而原審認定證人黃明正及李淑嬪於聲請人及告訴人
      發生爭執時，確在現場見聞無訛，是認原審已就證人黃明
      正、李淑嬪是否在現場一節為審酌認定，且聲請人於原審
      亦承當日其係上完第4 節課後，始回到辦公室等語，足見
      聲請人返回辦公室之時間，距第4 節下課，應已有一段時
      間，縱使證人黃明正、李淑嬪須至任教班級監考，將試卷
      送交教務處後，始返回辦公室，亦非不可能先於聲請人返
      回辦公室，而在場見聞聲請人與告訴人爭執之過程，是認
      聲請人主張證人李淑嬪及患有小兒麻痺證之黃明正，不可
      能於當日第4 節甫下課時，即出現在辦公室見聞爭執過程
      等情，僅屬推測之詞，即難以此逕行推翻原審之認定，而
      原審既已就證人黃明正、李淑嬪當日是否在現場一節進行
      調查審認，自難僅以聲請人之上揭推測，開始再審之程序
      。
（三）聲請人另主張告訴人及證人黃明正均於偵查中證稱當時尚
      有同校教師羅玉潔在場等情，而證人羅玉潔於偵查證稱當
      時並未在場等語，足見告訴人及證人黃明正所述與事實不
      符云云，然查，證人黃明正雖確於91年9 月16日偵查時證
      稱當時其在辦公室內，在場尚有李淑嬪、羅玉潔等語，證
      人即告訴人亦於94年8 月26日偵查時證稱當時李淑嬪、黃
      明正、羅玉潔在場等語，然告訴人於94年11月21日偵查時
      陳稱其不確定羅玉潔當時是否在場，係因黃明正在發言條
      上記載羅玉潔在場，始於偵查時稱當時羅玉潔在場等語，
      足見告訴人係因黃明正在發言條之記載內容，誤認羅玉潔
      在場，因告訴人走進辦公室後，即與聲請人發生爭執，則
      告訴人未及注意辦公室內尚有何人在場，並未違背常情，
      而證人黃明正亦於95年3 月7 日偵查時自承當時記憶有誤
      等情，又證人羅玉潔於95年3 月7 日偵查中證述當時其並
      未在場，因為其與黃明正在同一辦公室，所以黃明正誤以
      為其在場等語，又據證人李淑嬪於原審審理中結稱當時辦
      公室內有很多學生及老師，因其為新進教師，不知道學生
      及老師名字等語，堪認當時在辦公室的人甚多，另依基隆
      高中函覆之辦公室照片可見該辦公室面積甚大，座位甚多
      ，下課時間進出之師生人數應不在少數，則衡諸常情，若
      非刻意留心，一般人不會特別注意在辦公室內之人為何，
      而本件聲請人係於告訴人走進辦公室時，雙方始發生爭執
      ，則當辦公室內人員聽見爭執聲響時，衡情應會注意爭執
      之情況，而非環顧辦公室內究有何人在場，並逐一記憶在
      場人員之姓名，且人之記憶並非永遠正確無誤，因此，證
      人就當時辦公室內尚有何人在場一節，記憶有些許偏差，
      應屬正常情況，又證人羅玉潔與黃明正之辦公室既屬相同
      ，則證人黃明正在未特別留心其他在場人員之情形下，將
      其他在場教師誤認為羅玉潔，亦非違常情，再者，證人黃
      明正、李淑嬪及告訴人就當時聲請人與告訴人爭執情況之
      證述內容均屬相符，業經原審審認無誤，換言之，其等就
      本件主要爭點之證述內容並無矛盾之處，則原審以其等證
      述作為認定聲請人犯罪事實之證據即屬適當，縱告訴人及
      證人黃明正就羅玉潔是否在場一節記憶有誤，因羅玉潔是
      否在場對於本件犯罪事實之認定，並無重要之影響，故足
      認聲請人上開主張並未足以影響判決之結果。
（四）綜上，聲請人所持聲請再審之理由，均於法不合，從而，
      本件再審之聲請為無理由，應予駁回。
四、據上論斷，應依刑事訴訟法第434條第1項，裁定如主文。
中　　華　　民　　國　　96　　年　　1 　　月　　5 　　日
                  刑事第五庭審判長法    官  陳志祥
                                  法    官  楊皓清
                                  法    官  邰婉玲
以上正本證明與原本無異。
對於本件裁定如有不服，應於收受送達後5日內，向本院提出抗
告書狀，敘述抗告之理由，抗告於臺灣高等法院。
中　　華　　民　　國　　96　　年　　1 　　月　　5 　　日
                                  書 記 官  王月娥
